臺灣高等法院臺南分院刑事裁定
110年度毒抗字第768號
抗  告  人
即  被  告  甲○○



上列抗告人因聲請觀察勒戒案件，不服臺灣雲林地方法院中華民
國110年9月3日裁定(110年度毒聲字第394號)，提起抗告，本院
裁定如下：
    主  文
抗告駁回。
    理  由
一、本件抗告意旨略以：抗告人即被告甲○○（下稱被告）係第一
    次碰毒品，且罹有憂鬱症，每月要回去治療高血壓，亦有穩
    定幫忙家裡工作，家中還有子女待扶養，又被告有身心障礙
    手冊證明，請庭上考量被告家庭狀況及身體，希望能到草寮
    （醫院）勒戒治療云云。
二、按犯毒品危害防制條例第10條之罪者，檢察官應聲請法院裁
    定，或少年法院（地方法院少年法庭）應先裁定，令被告或
    少年入勒戒處所觀察、勒戒，其期間不得逾2 月。觀察、勒
    戒後，檢察官依據勒戒處所之陳報，認受觀察、勒戒人無繼
    續施用毒品傾向者，應即釋放，並為不起訴之處分；認受觀
    察、勒戒人有繼續施用毒品傾向者，檢察官應聲請法院裁定
    令入戒治處所強制戒治，其期間為6個月以上，至無繼續強
    制戒治之必要為止，毒品危害防制條例第20條第1項、第2項
    分別定有明文。又有關毒品危害防制條例觀察、勒戒之規定
    ，係對施用毒品成癮者所為之積極矯治措施之保安處分，目
    的在斷絕施用毒品者對毒品之依賴，屬強制規定，除經檢察
    官審酌個案情形，依毒品危害防制條例第24條第1 項為附命
    完成戒癮治療之緩起訴處分，可排除觀察、勒戒之適用外，
    凡經檢察官聲請法院裁定將被告送勒戒處所觀察、勒戒，法
    院只得就檢察官之聲請是否適法為裁定，原則上應予尊重，
    僅就檢察官之判斷有違背法令、事實認定有誤或其裁量有重
    大明顯瑕疵等事項為有限度之低密度審查。法院尚無自由斟
    酌以其他方式替代或得以其他原因免予執行之權。再所謂「
    戒癮治療計畫」，係法務部基於防制毒品危害之刑事政策，
    與毒品危害防制條例第24條鑑於對若干施用毒品者，若僅施
    以徒刑不足以斷絕毒癮之規範本旨，乃令檢察機關與衛生主
    管機關合作，由檢察官審酌個案情形，援引毒品危害防制條
    例第24條，改以緩起訴處分方式轉介毒品施用者前往醫療院
    所治療，惟是否給予被告為附命完成戒癮之緩起訴處分，屬
    檢察官之職權，併予敘明。
三、經查：
　㈠被告基於施用第二級毒品甲基安非他命之犯意，於110年3月2
    2日下午4時許，在雲林縣○○鄉○○村○○路000巷00號居處，以
    玻璃球燒烤甲基安非他命而吸食煙霧之方式，施用第二級毒
    品甲基安非他命1次，業據被告於警詢、偵訊時坦認不諱，
    嗣經警得其同意採尿送驗，結果檢出安非他命濃度為202ng/
    mL、甲基安非他命濃度為2265ng/mL，已高出閾值濃度(甲基
    安非他命大於或等於500ng/mL且安非他命大於或等於100ng/
    mL），確呈安非他命類陽性反應，有採尿同意書、立人醫事
    檢驗所濫用藥物尿液檢驗報告、毒品犯罪嫌疑人尿液採驗作
    業管制紀錄各1份附卷可稽，足見被告上揭任意性自白與事
    實相符，被告確有施用第二級毒品甲基安非他命之犯行，堪
    以認定。被告未曾因施用毒品而經法院裁定觀察、勒戒或強
    制戒治，有臺灣高等法院被告前案紀錄表1份在卷可佐，依
    上開說明，原審因認檢察官之聲請為正當，而依毒品危害防
    制條例第20條第1 項之規定，裁定被告施用第二級毒品，令
    入勒戒處所觀察、勒戒，其期間不得逾2 月。經核並無不合
    。
  ㈡再按毒品危害防制條例中關於觀察、勒戒之規定，乃係導入
    一療程觀念，針對受處分人將來之危險所為預防、矯治措施
    之保安處分，目的係在戒除受處分人施用毒品身癮及心癮之
    措施，以達教化與治療之目的，其立法意旨在幫助施用毒品
    者戒毒，非屬懲戒行為人之性質，核與刑罰執行之目的不同
    ，可謂刑罰之補充制度，雖觀察、勒戒等保安處分，兼具有
    自由刑之性質，然卻有刑罰不可替代之教化治療作用。且此
    為法律之強制規定，法院無裁量之餘地。如經檢察官聲請令
    入勒戒處所觀察、勒戒，依前述說明，法院僅得依法裁定，
    尚無自由斟酌以其他方式替代之權。故被告抗告意旨請求改
    前往醫院之地點執行觀察、勒戒，希望地點可以自行選擇（
    詳原審公務電話紀錄單記載，本院卷第9頁）云云，或意指
    改以採檢察官緩起訴處分方式轉介毒品施用者前往醫療院所
    治療，自非法院職權可為，即非可採。又毒品危害防制條例
    所規定之觀察、勒戒處分，既屬用以矯治、預防行為人反社
    會性格，而具社會保安功能之保安處分，當無因行為人之個
    人或家庭因素而免予執行之理。故被告主張其有家人需照顧
    等情，與其是否應經送觀察、勒戒無涉。至被告之身體狀況
    ，亦非法院應否命被告觀察、勒戒之法定裁量事項，被告所
    稱身體健康狀況等情，縱若屬實，亦屬觀察勒戒處分執行條
    例第6條第2項拒絕入所原因之審查，不得執此作為卸免觀察
    、勒戒之事由。是被告以其家庭因素及身體狀況，執為抗告
    理由，並無可採。被告仍執前詞提起抗告，然未就原審觀察
    、勒戒裁定有何違法或不當有所指摘，為無理由，應予駁回
    。
據上論斷，應依刑事訴訟法第412 條，裁定如主文。
中　　華　　民　　國　　110 　年　　9 　　月　　28　　日
                  刑事第二庭    審判長法  官  陳珍如
                                      法  官  陳弘能
                                      法  官  黃裕堯
以上正本證明與原本無異。
不得再抗告。
　　　　　　　　　　　　　　　　　　　書記官  蔡孟芬
中　　華　　民　　國　　110 　年　　9 　　月　　28　　日